臺灣桃園地方法院刑事判決　　　　　　　96年度訴字第1405號
公　訴　人　臺灣桃園地方法院檢察署檢察官
被　　　告　乙○○
　　　　　　　　　　（
指定辯護人　陳文正律師
上列被告因強盜案件，經檢察官提起公訴（96年度偵字第12956
號），本院判決如下:
    主  文
乙○○意圖為自己不法之所有，攜帶兇器，以脅迫至使不能抗拒
，而取他人之物，處有期徒刑柒年貳月。扣案之空氣槍壹支（含
彈匣壹個，槍枝管制編號:桃警鑑0000000000號）沒收之。
    事  實
一、乙○○於民國96年6 月15日上午某時許，在上班送貨途中，
    行經桃園縣龜山鄉○○○路之彰化銀行前，偶見瑾澧紙業有
    限公司（下稱瑾澧公司）之會計丙○○手提皮包自上開銀行
    步出，欲返回瑾澧公司位在桃園縣龜山鄉大崗村大湖34之9
    號B 棟之辦公室，乙○○竟意圖為自己不法之所有，尾隨丙○○至上址瑾澧公司門前，確認丙○○進入瑾澧公司之辦公
    室後，旋即前往不知情之友人吳清海位在桃園縣龜山鄉○○
    街241 巷38號住處，向吳清海商借車牌號碼5FG-618 號之重
    型機車，並返回其位在桃園縣龜山鄉○○○路89之2 號住處
    內，以膠帶遮掩上開機車之車牌，且攜帶足供兇器使用其所
    有之空氣槍1 支（含彈匣1 個，槍枝管制編號:桃警鑑0000
    000000號，經送鑑定後認不具殺傷力，非屬槍砲彈藥刀械管
    制條例所列管之槍枝，所涉違反槍砲彈藥刀械管制條例部分
    另由檢察官為不起訴處分）騎乘上開重型機車返回瑾澧公司
    ，於同日上午11時15分許，持上開空氣槍進入瑾澧公司之辦
    公室並走至丙○○之面前，一手持上開空氣槍口指向丙○○
    ，而以此施脅迫手段，至使丙○○不能抗拒，又以另一手強
    行取走丙○○放置在背後之手提包1 個【內含瑾澧公司之員
    工薪水新臺幣（下同）220,450 元、瑾澧公司之零用金74,2
    05元、瑾澧公司之彰化銀行存摺1 本及丙○○所有之現金3,
    700 元、信用卡6 張、身分證1 張、健保卡1 張、汽車駕駛
    執照1 張等物】，乙○○得手後旋即步出辦公室，欲騎乘上
    開機車逃離現場之際，遭瑾澧公司之負責人甲○○發覺而上
    前阻止且發生扭打（所涉傷害部分未據告訴），嗣桃園縣政
    府警察局龜山分局之警員據報趕至現場而當場查獲乙○○，
    並扣得上開乙○○所有之空氣槍1 支（含彈匣1 個，槍枝管
    制編號: 桃警鑑0000000000號）。
二、案經桃園縣政府警察局龜山分局報請臺灣桃園地方法院檢察
    署檢察官偵查起訴。
    理  由
壹、證據能力部分：
　　按被告以外之人於審判外之言詞或書面陳述，除法律有規定
    者外，不得作為證據。又被告以外之人於審判外之陳述，雖
    不符前4 條之規定，而經當事人於審判程序同意作為證據，
    法院審酌該言詞陳述或書面陳述作成時之情況，認為適當者
    ，亦得為證據。當事人、代理人或辯護人於法院調查證據時
    ，知有第159 條第1 項不得為證據之情形，而未於言詞辯論
    終結前聲明異議者，視為有前項同意，刑事訴訟法第159 條
    第1 項、第159 條之5 分別定有明文。
  (一)證人丙○○、甲○○於警詢之陳述，被告及辯護人否認渠等
    陳述之證據能力，且查並無合於刑事訴訟法第159 條之1 至
    第159 條之4 所規定之情形，故認丙○○、甲○○於警詢之
    陳述均無證據能力。
  (二)證人丙○○、甲○○、蕭賀彩於偵查中於供前具結所為之陳
    述有結文3 紙附於偵查卷可稽，係檢察官依法訊問，復無其
    他事證足資認定其於檢察官訊問時有受違法取供情事，並無
    何特別不可信之情況，依刑事訴訟法第159 條之1 第2 項之
    規定自有證據能力。
  (三)本件認定事實所引用之卷內其餘所有卷證資料（包含人證及
    文書證據、物證等證據），並無證據證明係公務員違背法定
    程序所取得，被告及辯護人於審判程序中復未於言詞辯論終
    結前表示異議，均有證據能力，合先敘明。
貳、實體部分：
一、訊據被告乙○○固坦承有於上開時、地持上揭空氣槍1 把，
    進入瑾澧公司辦公室內，並取走被害人丙○○之皮包，惟矢
    口否認有何強盜之犯行，並辯稱：我只是搶走被害人之皮包
    ，我沒有拿槍指著被害人，尚未讓被害人達於不能抗拒之程
    度，固不構成強盜犯行云云。經查：
  (一)上揭犯罪事實，業經證人丙○○於檢察官偵查時及本院審理
    時具結證述：我是於96年6 月5 日上午11點左右到位於桃園
    縣龜山鄉○○○路彰化銀行領錢，領完錢後就直接回工廠，
    我進到工廠後，我把皮包放在我座位的桌上，我尚未坐下，
    低著頭站著在整理桌上的東西，當我抬起頭來，我就看到被
    告已經站在我的右前方約180 公分左右處，我看到被告手上
    拿著1 把像槍的東西，我還沒有來得及反應，被告就已經站
    在距離我左前方約1 步遠的地方，並拿著該槍指著我，我才
    嚇到，接著被告的手就伸過來迅速地把我的皮包拿走等語明
    確；以及證人丙○○於本院審理時亦具結證稱：當被告伸手
    拿我的皮包時，我就已經尖叫，並喊救命，我應該有喊兩、
    三聲左右，但是被告並沒有停止他的動作，仍持續地把我放
    在身後的皮包拿走，當我看到我的皮包從我眼前被搶走之後
    ，我才鎮定下來喊搶劫，並回頭看到甲○○走出他的辦公室
    ，我就對著甲○○喊搶劫，再回頭往辦公室的門看過去，就
    看到被告尚未離開辦公室的門口，甲○○就追過去等語；且
    證人丙○○尚具結證稱: 我第一次看到被告站著距離我左前
    方180 公分時，槍口不是對著我，但當我第二次看到被告距
    離我約1 步遠的時候，槍口是指著我的，我當時沒有判斷是
    否為真槍或假槍，因為看到槍對著我，我就怕了，我直覺反
    應是他有要侵犯我的意思，我嚇到了，所以只有消極地壓住
    皮包而已，並未做比較激烈的反應，況且我當時有很害怕，
    害怕皮包被搶；而我看到他拿槍指著我的時候，如果不害怕
    ，我就不會尖叫，被告當時手上拿的槍即為扣案之空氣槍等
    語明確。綜上，足認被告確實有拿著扣案之空氣槍指著丙○○，致丙○○心生畏懼，被告並自行伸手強行取走丙○○壓
    在背後之皮包等情至為明顯。此外，尚經證人甲○○、蕭賀
    彩於偵查時之證述綦詳，並有贓物認領保管單、搜索扣押筆
    錄、扣押物品目錄表各1 份在卷可稽，亦有扣案之空氣槍1
    支可按。是被告辯稱未拿槍指著被害人云云，顯不足採信。
  (二)按強盜罪所施用之強暴、脅迫手段，祇須足以壓抑被害人之
    抗拒，其喪失意思自由為已足，縱令被害人實際無抗拒行為
    ，仍於強盜罪之成立，不生影響（參見最高法院30年上字第
    3023號判例）。而所謂強暴脅迫之手段，祇須足以壓抑被害
    人之抗拒，喪失其意思自主為已足，縱令被害人並無抗拒行
    為，仍於強盜罪行為不生影響。再按所謂不能抗拒，祇須行
    為人所施之暴力已足使被害人本人主觀上受到壓制無法抗拒
    為已足，至客觀上是否已達一般人皆不能抗拒之程度，則非
    所問（最高法院70年度台上字第1349號、72年度台上字第50
    29號判決意旨參照）。查本案被告所持用之扣案空氣槍1 支
    ，雖經送桃園縣政府警察局鑑定，以實際試射後，認不具有
    殺傷力，有該局96年7 月12日桃警鑑字第0960015266號槍彈
    鑑定書1 份（見偵查卷第66頁至第69頁）在卷可稽。然依本
    院當庭勘驗扣案槍枝之外觀，槍長約18公分、高約14公分，
    內襯金屬管與槍彈鑑定書第2 頁鑑定結果欄所記載相符，且
    除內襯金屬槍管外，餘為塑膠材質，質地堅硬，重量達747
    公克，有本院勘驗筆錄、上揭槍彈鑑定書各1 份及照片在卷
    可稽（見本院96年9 月4 日審判筆錄第10頁、偵查卷第66頁
    至第69頁）在卷可稽。是上揭扣案之空氣槍雖不具殺傷力，
    非屬槍砲彈藥刀械管制條例所管制之槍械，惟依其外觀觀之
    ，實與真槍並無差異，況本案之發生事屬突然，歷時甚短，
    且槍枝非經實際試射，無從得知是否具殺傷力，參以被害人
    明顯非有槍枝專業知識之人，實難期待其能於如此短暫急促
    之時間內判斷被告所持槍枝並不具殺傷力，再依當時辦公室
    內僅有被害人丙○○1 名女子，被告為1 名陌生中年男子，
    且非公司之人員，其突然手持外觀上有如真槍之空氣槍闖入
    辦公室，旋在距被害人僅1 步之近距離處，拿著槍指著被害
    人，又再以另一隻手強行取走被害人壓在背後之皮包，期間
    雖未對被害人說任何威嚇之話語，然此舉動已足以令被害人
    心生畏懼，並足以壓抑被害人之抗拒，而使被害人喪失意思
    自由，不可言諭；縱使被害人丙○○並未為任何抗拒行為，
    僅以手及其背部護住其皮包以免遭被告拿走，仍對於被告強
    盜行為不生影響；且參以證人丙○○於本院審理時亦證稱：
    我當時很害怕，如果不害怕，我就不會尖叫，我害怕皮包被
    搶，本能的用手抓著以背部壓住，當我看到我的皮包從我眼
    前被搶走之後，我才鎮定下來喊搶劫等語明確。足認被害人
    當時主觀上已感覺到很害怕，且其自由意思已遭壓抑，僅本
    能想保護其皮包不被搶而已，而未為反抗，待其皮包被搶走
    後始鎮定下來等情甚明。是被告上揭行為，已足以讓被害人
    達不能抗拒之程度，進而強取被害人之皮包甚明。是被告上
    揭所辯，顯不足採信。
  (三)綜上所述，本案事證明確，被告犯行堪以認定，應依法論科
    。
二、按攜帶兇器竊盜、強盜罪之所謂兇器，其種類並無限制，凡
    客觀上足以對人之生命、身體、安全構成威脅，具有危險性
    之兇器均屬之，又攜帶兇器竊盜、強盜，祇須竊盜、強盜時
    攜帶具有危險性之兇器為已足，並不以攜帶之初有行兇之意
    圖為必要（最高法院79年臺上字第5253號判例意旨可資參照
    ）。本案被告所持用以強盜被害人財物之扣案空氣槍，雖經
    送鑑定結果，認無殺傷力，已如前述，惟該槍枝依其外觀，
    長18公分、高14公分，重量達747 公克，且內襯金屬管，另
    除內襯金屬槍管外，餘為塑膠材質，質地堅硬等情，有本院
    勘驗筆錄及照片2 張可稽，是扣案之空氣槍在客觀上足以對
    人之生命、身體、安全構成威脅，具有危險性，應屬兇器無
    訛。核被告所為，係犯刑法第328 條第1 項之強盜罪，而有
    同法第321 條第1 項第3 款攜帶兇器之加重情形，應依同法
    第330 條第1 項加重強盜罪論處。爰審酌被告正值壯年，身
    體健壯，卻不思以正當途徑獲取財物，竟利用被害人獨自1
    人孤立無援之機會，以持客觀上足供兇器使用但不具殺傷力
    之槍枝，威嚇強取被害人財物之犯罪手段，危害社會治安甚
    鉅，且對於被害人丙○○身心造成莫大傷害，兼衡其生活狀
    況、犯罪後坦承部分犯行，但猶飾詞否認部分犯行之態度，
    及強盜所得之財物，業據被害人領回，有贓物認領保管單在
    卷可稽等一切情狀，量處如主文所示之刑。至公訴人聲請審
    酌被告犯罪情節，建請量處有期徒刑10年，並依法宣告強制
    工作等語，惟刑法第90條第1 項固規定「有犯罪之習慣，或
    因遊蕩或懶惰成習而犯罪者，於刑之執行前，令入勞動場所
    強制工作」，而觀之本件被告僅於79年及88年間分別因違反
    公司法案件、傷害案件，經本院分別判處罰金銀元1 萬元及
    拘役40日確定，有卷附臺灣高等法院被告前案紀錄表可按，
    惟該2 次犯罪前科情節尚非重大，難謂被告積習已深，顯有
    犯罪之習慣，亦無證據證明被告因遊蕩或懶惰成習而犯罪之
    情形，現復因本件強盜案件經本院羈押中，俟判決確定執行
    本件科處之有期徒刑，應足收刑罰執行矯正之效果，是本院
    認尚無依刑法第90條第1 項規定，對被告宣告強制工作之必
    要。又本院審酌上述情節，認公訴人建請量處有期徒刑10
    年，亦非允洽，均併此敘明。扣案之空氣槍1 支（含彈匣1
    個，槍枝管制編號: 桃警鑑0000000000號）為被告所有，且
    供被告犯本案所用之物，業據被告陳明在卷，且經證人丙○○於本院審理時證述綦詳，爰依刑法第38條第1 項第2 款規
    定，宣告沒收之。
據上論斷，應依刑事訴訟法第299 條第1 項前段，刑法第330 條
第1 項、第38條第1 項第2 款，判決如主文。
本案經檢察官柯博齡到庭執行職務。
中　　華　　民　　國　　96　　年　　9 　　月　　18　　日
    　　　　　　　刑事第五庭  審判長法　官  潘 政 宏
　　    　  　　　　　　　　　      法　官  吳 勇 毅
　　　　    　 　 　　　　　　　  　法　官  陳 月 雯
以上正本證明與原本無異。
如不服本判決，應於收受送達後10日內，向本院提出上訴書狀（
應附繕本）。
                                    書記官  王 峻 宏
中　　華　　民　　國　　96　　年　　9 　　月　　28　　日
附錄本案論罪科刑依據之條文：
中華民國刑法第330條第1項（加重強盜罪）
犯強盜罪而有第 321 條第 1 項各款情形之一者，處 7 年以上有
期徒刑。
